【裁判字號】    98,上訴,4531
【裁判日期】    990415
【裁判案由】    妨害風化
【裁判全文】
臺灣高等法院刑事判決                98年度上訴字第4531號
上  訴  人
即  被  告  甲○○
上列上訴人即被告因妨害風化案件，不服臺灣臺北地方法院98年
度訴字第1084號，中華民國98年9月30日第一審判決（起訴案號
：臺灣臺北地方法院檢察署98年度偵緝字第740號），提起上訴
，本院判決如下：
    主  文
上訴駁回。
    事  實
一、甲○○前因違反懲治盜匪條例、槍砲彈藥刀械管制條例及竊
    盜等案件，經本院高雄分院以85年度上訴字第897號判處應
    執行有期徒刑8年，褫奪公權5年確定，於88年10月12日縮刑
    假釋出監，刑期應至92年10月3日始屆滿，詎其於假釋期間
    內，因犯竊盜案件，經本院高雄分院90年度上易字第164號
    判處有期徒刑1年4月確定，上開假釋並經撤銷，於90年5月
    15日入監執行殘刑並接續執行上開竊盜罪之有期徒刑1年4月
    ，於95年1月4日縮刑假釋出監，刑期已於95年3月8日屆滿，
    且上開假釋未經撤銷，視為徒刑已執行完畢。詎其仍不知悔
    改，依其已成年之社會經驗，應有相當之智識程度，明知任
    何人均可申請行動電話門號使用，並無特別之限制，而「預
    付卡」係以購買一定金額之點數，作為撥打電話所用話資之
    行動電話門號類型，更因具申請簡便不易追查使用人之真實
    姓名資料等特性，並可預見將自己申請之行動電話門號交付
    或提供他人使用，可能因此供不法應召集團份子作為媒介女
    子與他人為性交易之聯絡工具，以達到應召集團份子避免身
    分曝光，藉以逃避執法人員查緝之目的，仍不違背其本意，
    而基於幫助意圖使女子與他人為猥褻、性交行為而媒介以營
    利之不確定故意，於96年9月19日申請補發領得0000000000
    號行動電話門號SIM卡後至同年月27日間之某日時，在不詳
    地點，將其於95年10月12日申請、於96年9月19日申請換卡
    領得SIM卡之台灣大哥大股份有限公司（下稱台灣大哥大公
    司）申請之0000000000號行動電話門號SIM卡，交付與某應
    召集團不詳成年人士，該等人士於取得甲○○上開行動電話
    門號SIM卡後，即基於媒介女子與他人性交以營利之犯意，
    於不詳時地，在96年9月28日自由時報F20版刊登「女優兼護
    膚到廠00000000000」之廣告，引誘不特定人撥打上開行動
    電話門號。嗣有男客陳柏瑋見上開廣告後，即撥打上開行動
    電話門號與該應召集團不詳成員聯繫性交易事宜，隨由該應
    召站集團不詳真實姓名年籍、綽號「林大哥」之成年男子指
    派女子鄭淑娟於96年9月28日下午17時許，在高雄市○○區
    ○○路837巷8號「名宿汽車旅館」305室內，以新臺幣（下
    同）3,000元之代價（車資200元另計）與陳柏瑋為性交之行
    為，性交易所得則由該應召集團與鄭淑娟平分。嗣於同日晚
    間18時許，鄭淑娟完成性交易欲離去時，為警在上開名宿汽
    車旅館臨檢查獲，並循線查悉上情。
二、案經高雄市政府警察局楠梓分局報請臺灣高雄地方法院檢察
    署檢察官呈請臺灣高等法院檢察署檢察長令轉臺灣臺北地方
    法院檢察署檢察官偵查起訴。
    理  由
一、程序方面：
    按刑事訴訟法第159條之5明定：「被告以外之人於審判外之
    陳述，雖不符前4條之規定，而經當事人於審判程序同意作
    為證據，法院審酌該言詞陳述或書面陳述作成時之情況，認
    為適當者，亦得為證據。」、「當事人、代理人或辯護人於
    法院調查證據時，知有第159條第1項不得為證據之情形，而
    未於言詞辯論終結前聲明異議者，視為有前項之同意。」，
    其立法理由在於傳聞證據未經當事人之反對詰問予以核實，
    乃排斥其證據能力。惟當事人如放棄對原供述人之反對詰問
    權，於審判程序表示同意該等傳聞證據可作為證據，此時，
    法院除認該傳聞證據欠缺適當性外，自可承認其證據能力。
    又當事人、代理人或辯護人於調查證據時，知有刑事訴訟法
    第159條第1項不得為證據之情形，卻表示「對於證據調查無
    異議」、「沒有意見」等意思，而未於言詞辯論終結前聲明
    異議者，應視為已有將該等傳聞證據採為證據之同意。最高
    法院93年度台上字第3533號、94年度台上字第2976號判決意
    旨參照。經查上訴人即被告甲○○（下稱被告）於原審、本
    院準備程序中對於證人陳柏瑋、鄭淑娟之警詢供述等相關供
    述證據，均未表示爭執其證據能力，復於原審審判期日就本
    院提示之上開陳述證據於言詞辯論終結前，並未就所調查之
    證據主張有刑事訴訟法第159條第1項不得為證據之情形，本
    院審酌該書面陳述作成時之情況，並無不法之情事，認為適
    當，是參照上開說明要旨，上開陳述證據，自有證據能力。
二、認定犯罪事實所憑證據及理由：
    被告經本院合法傳喚而未到庭，惟訊據被告於原審、本院準
    備程序時就上開台灣大哥大公司0000000000號行動電話行號
    其所申請及辦理補發之事實固不諱言，惟矢口否有認有何幫
    助意圖使女子與他人性交而媒介以營利之犯行，辯稱：該門
    號連同手機遺失，何時遺失其不清楚，其於96年9月間從看
    守所出來後，有申請補發第1次SIM卡，後來在高雄縣仁武縣
    遺失，有再申請補發第2次SIM卡，該門號一直由其使用，其
    並未提供該門號幫助應召集團媒介性交營利云云。惟經查：
（一）台灣大哥大公司0000000000號行動電話門號係被告於95年
      10月12日，持其自己身分證及健保卡，向台灣大哥大公司
      楠梓建楠特約服務中心申辦而領得該門號SIM卡，並先後
      於96年9月19日及同年月30日至門市申請更換SIM卡各1 次
      ，此為被告所是認，並有台灣大哥大公司98年8月6日法大
      字第09809737 1號及98年9月22日法大字第098121630號書
      函各1紙附卷可稽。
（二）次查有某應召集團成年人士在96年9月28日自由時報F20版
      刊登「女優兼護膚到廠00000000000」之廣告，引誘不特
      定人撥打上開行動電話門號，嗣有男客陳柏瑋見上開廣告
      後，即撥打上開行動電話門號與該應召集團不詳成員聯繫
      性交易事宜，隨由該應召站集團不詳真實姓名年籍、綽號
      「林大哥」之成年男子指派女子鄭淑娟於96年9月28日下
      午17時許，在高雄市○○區○○路837巷8號「名宿汽車旅
      館」305室內，以3,000元之代價（車資200元另計）與陳
      柏瑋為性交之行為，性交易所得則由該應召集團與鄭淑娟
      平分，嗣於同日晚間18時許，鄭淑娟完成性交易欲離去時
      ，為警在上開名宿汽車旅館臨檢查獲等情，業據證人陳柏
      瑋、鄭淑娟於警詢時證述明確，且為被告所不爭執，並有
      96年9月28日自由時報F20版廣告影本在卷可憑。依上開各
      情，足認被告申請換發之0000000000號行動電話門號SIM
      卡確為該應召集團成員所持有使用，且該應召集團將該行
      動電話門號作為聯絡媒介性交營利之工具甚明。
（三）被告雖以上揭情詞置辯，惟查被告於95年10月12日申辦取
      得該行動電話門號SIM卡後，於95年10月23日因詐欺案件
      ，由臺灣高雄地方法院檢察署檢察官向臺灣高雄地方法院
      聲請羈押而於同日執行羈押至96年9月11日始釋放，此有
      本院被告前案紀錄表在卷可按，且查被告於釋放後不久，
      曾先後於96年9月19日及同年月30日申請換發該門號SIM
      卡，此亦有台灣大哥大公司98年3月2日法大字第
      098023661號函卷可憑（見臺灣高雄地方法院偵緝字第429
      號偵查卷第40頁），是被告於羈押釋放後至第1次申請換
      發SIM卡，及第1次換發SIM卡後至第2次申請換發SIM卡時
      ，前後相隔僅各約8日、11日，均未逾2週；復查完成SIM
      卡換卡作業後，舊SIM卡便失效無法使用，此有上開台灣
      大哥大公司98年8月6日法大字第098097371號函在卷可按
      ，顯見被告係持舊卡去申請更換預付卡SIM卡，並未遺失
      SIM卡，且於98年9月19日被告申請換卡後，第1次換卡前
      之舊SIM卡即已失效，任何人均無法使用該舊SIM卡，而前
      開應召集團既係於96年9月28日（被告第2次申請換卡之前
      ）在自由時報刊登媒介性交廣告，以上開被告申請之門號
      作為聯絡工具，並有男客依該廣告內容撥打該門號與該應
      召集團聯繫，經應召集團媒介而與女子完今性交易，足認
      被告確有將其第1次申請換卡之SIM卡交給應召集團使用作
      為媒介性交營利之聯絡工具。是被告上開所辯，顯與事實
      不符，不足採信。
（四）按我國行動電話通信業者對於申辦行動電話門號使用並無
      特殊資格及使用目的之限制，故凡有正當目的使用行動電
      話門號之必要者，均可自行前往業者門市或特約經銷處辦
      請使用，殊無借用他人名義所申辦行動電話門號使用之理
      。倘不自行申辦行動電話門號，反無故向他人借用行動電
      話門號卡使用，依常理得認為其借用他人行動電話門號卡
      使用之行徑，極可能與犯罪密切相關，並藉此規避有犯罪
      偵查權限之機關循線追查之可能。又刑法上之故意犯，可
      分為直接故意與不確定故意，所謂不確定故意即指行為人
      對於構成犯罪之事實，預見其發生而其發生並不違反其本
      意，刑法第13條第2項定有明文。又時下持人頭門號作為
      媒介性交營利之聯絡工具，甚為猖獗，且經媒體廣為報導
      ，是依一般人之智識及社會生活經驗，極易認知收受行動
      電話門號SIM卡者悖於常情未使用自己之門號而使用他人
      門號，顯為遂行通聯紀錄不易循線追查之目的，自可產生
      該收受門號者係用於不法犯罪之合理懷疑。是以被告擅將
      其所申請之行動電話門號SIM卡提供他人，對該行動電話
      門號之利用情形復未積極探查，其有容認該門號供他人作
      為媒介性交營利時使用之不確定故意，亦堪認定。
（五）綜上所述，本案事證明確，被告幫助媒介性交營利犯行洵
      堪認定，應予依法論科。
三、論罪科刑理由：
（一）按刑法上之幫助犯，係對於犯罪與正犯有共同之認識，而
      以幫助之意思，對於正犯資以助力，未參與實施犯罪構成
      要件之行為者而言（最高法院88年度臺上字第1270號判決
      意旨參照）。本件被告係將其96年9月19日申請換發之台
      灣大哥大0000000000號行動電話門號SIM卡提供予不法人
      士，而遭不法人士利用而成為其從事意圖使女子與他人為
      性交而媒介以營利有關之犯罪聯絡工具，過程中並無證據
      證明被告有直接參與犯行意圖營利媒介性交罪之構成要件
      行為，充其量僅足認定係媒介性交營利罪構成要件以外之
      幫助行為，尚難遽認與實行媒介性交營利犯罪之行為人本
      於共同犯罪之犯意聯絡，而有參與或分擔媒介性交營利之
      犯行。況使用他人行動電話門號SIM卡犯罪者，本欲利用
      他人門號以隱瞞自己身分而逃避檢警追緝，是被告雖可預
      知使用其門號SIM卡者將利用其所交付之門號供為媒介性
      交營利不法犯行，然其主觀上有無將使用門號者所實施之
      媒介性交營利犯行，視為己身犯行之共同犯意聯絡，實非
      無疑。是本案既查無證據足資證明被告有共同意圖利媒介
      性交之犯意聯絡及行為分擔，自應認被告提供行動電話門
      號SIM卡予不詳姓名之成年人士使用之犯行，僅止於幫助
      媒介性交營利之犯意，而為媒介性交營利犯罪構成要件以
      外之行為。
（二）是核被告本案所為，係犯刑法第231條第1項前段、第30條
      第1項前段之意圖使女子與他人為性交之行為而媒介以營
      利罪之幫助犯。
（三）又被告前因違反懲治盜匪條例、槍砲彈藥刀械管制條例及
      竊盜等案件，經本院高雄分院以85年度上訴字第897號判
      處應執行有期徒刑8年，褫奪公權5年確定，於88年10月12
      日縮刑假釋出監，刑期應至92年10月3日始屆滿，其於假
      釋期間內，因犯竊盜案件，經本院高雄分院90年度上易字
      第164號判處有期徒刑1年4月確定，上開假釋經撤銷，於
      90年5月15日入監執行殘刑並接續執行上開竊盜罪之有期
      徒刑1年4月，於95年1月4日縮刑假釋出監，刑期已於95
      年3月8日屆滿，且上開假釋未經撤銷，視為徒刑已執行完
      畢，此有臺灣高等法院被告前案紀錄表在卷可按，其前受
      有期徒刑執行完畢，於5年以內故意再犯本件最重本刑為
      有期徒刑以上之罪，為累犯，應依刑法第47條第1項規定
      ，加重其刑。
（四）而被告既係幫助他人犯前開罪名，應依同法第30條第2項
      之規定，按正犯之刑減輕之，並先加後減之。
四、對原審判決之評價：
    原審認被告本案事證明確，因之適用刑法第231條第1項前段
    、第47條第1項、第30條第1項前段、第2項、第41條第1項前
    段，刑法施行法第1條之1第1項、第2項前段等規定，並審酌
    被告提供行動電話門號SIM卡供應召集團媒介性交營利，敗
    壞社會風俗，使犯罪之追查趨於複雜，另參酌被告之智識程
    序、生活狀況、犯罪後仍飾詞否認犯行，態度不佳等一切情
    狀，量處被告有期徒刑伍月，並酌定易科罰金之折算標準。
    核其認事用法，均無違誤，量刑亦稱妥適。被告上訴意旨空
    言否認犯行，任意指摘原判決不當，求予撤銷改判，為無理
    由，應予駁回。
五、被告經本院合法傳喚而未到庭，爰不待其陳述，逕行判決，
    亦附此敘明。
據上論斷，應依刑事訴訟法第368條、第371條，判決如主文。
本案經檢察官陳昱旗到庭執行職務。
中    華    民    國    99    年    4     月    15    日
                  刑事第二十庭審判長法  官  楊貴雄
                                    法  官  周明鴻
                                    法  官  林銓正
以上正本證明與原本無異。
如不服本判決，應於收受送達後10日內向本院提出上訴書狀，其
未敘述上訴之理由者並得於提起上訴後10日內向本院補提理由書
（均須按他造當事人之人數附繕本）「切勿逕送上級法院」。
                                    書記官  張淨卿
中    華    民    國    99    年    4     月    19    日
附錄：本案論罪科刑法條全文
中華民國刑法第231條
（圖利使人為性交或猥褻罪）
意圖使男女與他人為性交或猥褻之行為，而引誘、容留或媒介以
營利者，處 5 年以下有期徒刑，得併科 10 萬元以下罰金。以
詐術犯之者，亦同。
公務員包庇他人犯前項之罪者，依前項之規定加重其刑至二分之
一。

司法院資訊處製作；財團法人民間司法改革基金會備份。
